最高法院刑事判決　　　　　　　　　　　　　　　九十一年度台上字第六七一七號
　　上　訴　人　乙○○
　　　　　　　　甲○○
右上訴人等因偽造文書案件，不服台灣高等法院中華民國八十九年九月一日第二審判
決（八十九年度上訴字第一八六八號，起訴案號：台灣板橋地方法院檢察署八十八年
度偵字第一五二九二、一八一五三號），提起上訴，本院判決如左：
    主  文
上訴駁回。
    理  由
按刑事訴訟法第三百七十七條規定：上訴於第三審法院，非以判決違背法令為理由，
不得為之。是提起第三審上訴，應以原判決違背法令為理由，係屬法定要件。且必須
依據卷內資料為具體之指摘，並足據以辨認原判決已具備違背法令之形式，始屬相當
。本件原判決援用第一審判決書所載之事實、證據及理由，認定上訴人乙○○、甲○
○有共同行使偽造私文書之犯行，因認第一審論處上訴人等罪刑，為無不合，予以維
持，駁回上訴人等在第二審之上訴，已於理由內詳細敘述其所憑之證據及認定之理由
。從形式上觀察，原判決並無違背法令情形存在。次查犯罪事實之認定及證據之取捨
，乃事實審法院之職權，且法院憑以認定犯罪事實之證據，並不以直接證據為限，即
綜合各種證據，本於推理作用，為其認定犯罪事實之基礎，如不違背經驗法則與論理
法則，即不得指為違法，而據為上訴第三審之理由。原判決綜合各種證據，認定上訴
人等有上揭犯行，究竟違背如何之經驗法則或論理法則，上訴意旨，並未具體指明，
徒憑己見，就原判決已說明之事項或屬原審採證認事職權之適法行使，任意指摘有理
由不備、矛盾之違法，且仍為單純事實之爭執，難謂為適法之第三審上訴理由。次按
刑事訴訟法第三百七十九條第十款所稱應調查之證據，係指與待證事實有重要關係，
在客觀上認為應行調查者而言。乙○○上訴意旨謂伊已取得章崇鋕之授權代為處理互
助會，章崇鋕對於「二十五日」之互助會不再過問，在法律上自應解為伊得代位會首
向其他死會會員主張債權，會首陳億錩與其他會員和解之每人新台幣六萬七千五百元
，亦應在授權範圍內，伊在原審請求訊問證人湯楊水錦、張至剛律師、羅坤海，原審
對此未詳加調查，有刑事訴訟法第三百七十九條第十款應於審判期日調查之證據而未
予調查之違法云云。然查章崇鋕有無授權乙○○處理其與會首間之會款債務，與有否
授權在系爭禁止背書轉讓支票背面簽名領取票款，無若何關係。是縱使章崇鋕已授權
乙○○處理其與會首間之會款債務，並非即謂同意授權乙○○得在系爭禁止背書轉讓
支票背面簽名領取票款，此部分應另經特別授權。原判決已引用第一審判決就甲○○
係萬泰商業銀行之行員，自應知悉有關支票存款之作業程序，而該行對於載有受款人
由發票人為禁止背書轉讓之支票，一般均由受款人存入其本人帳戶，惟亦得依委任取
款之規定委託該行存戶代收，有萬泰商業銀行民國八十九年二月二日（八九）泰業推
字第０二一四號函在卷可稽，惟甲○○於發現乙○○交付之系爭支票係載有受款人，
且係發票人所為禁止背書轉讓，竟未將支票退還乙○○，亦未依委任取款（委任取款
背書）之規定，取得受款人之授權，並於支票背面載明係「委任取款」為目的所為之
背書始存入其個人之存款帳戶，反而聽任乙○○稱章崇鋕有授權，即於支票背面簽「
章崇鋕」之名，而直接存入其個人在該行之存款帳戶。上訴人等此部分犯罪事證明確
。於判決理由內詳加載明。乙○○上訴意旨所陳上揭事項，僅攸關其有無經章崇鋕授
權處理其與會首間之會款債務，而與上訴人等所犯行使偽造私文書之犯罪事實，究有
何重要關聯，即此項證據與待證事實有何重要關係，上訴意旨並未具體指明，難認係
刑事訴訟法第三百七十九條第十款所稱應調查之證據。自非依據卷內資料執為指摘之
合法上訴理由。依上說明，其等此部分上訴違背法律上之程式，應予駁回。次按裁判
上一罪案件之重罪部分得提起第三審上訴，其輕罪部分原雖不得上訴，因審判不可分
原則，第三審法院亦應併予審判，係指重罪部分之上訴合法為前提，如該上訴為不合
法，第三審法院既應從程序上予以駁回，而無從為實體上判決，對於輕罪部分自無從
適用審判不可分原則，併為實體上審判。本件上訴人乙○○對重罪之行使偽造私文書
部分所提起之第三審上訴，既屬不合法而應從程序上予以駁回，則不得上訴第三審之
輕罪詐欺部分，亦無從併予實體上審判，自應從程序上予以駁回，併此敘明。
據上論結，應依刑事訴訟法第三百九十五條前段，判決如主文。
中      華      民      國    九十一    年     十一     月    二十八    日
                              最高法院刑事第二庭
                                  審判長法官  陳  錫  奎
                                        法官  洪  清  江
                                        法官  李  伯  道
                                        法官  洪  文  章
                                        法官  花  滿  堂
      右正本證明與原本無異
                                              書  記  官
中      華      民      國    九十一    年     十二     月      六      日
